【裁判字號】    95,台上,625
【裁判日期】    950209
【裁判案由】    違反毒品危害防制條例
【裁判全文】
最高法院刑事判決              九十五年度台上字第六二五號
    上  訴  人  台灣高等法院台中分院檢察署檢察官
    上  訴  人
    即  被  告  甲○○
                        68弄.
                       （在押，另案借提執行中）
    選任辯護人  陳世煌律師
上列上訴人等因被告違反毒品危害防制條例案件，不服台灣高等
法院台中分院中華民國九十四年十月三十一日第二審判決（九十
四年度上重訴字第三一號，起訴案號：台灣彰化地方法院檢察署
九十三年度偵字第八五七九號），提起上訴，本院判決如下：
    主  文
原判決撤銷，發回台灣高等法院台中分院。
    理  由
本件原判決認定上訴人即被告甲○○與其子詹明哲共同意圖營利
，基於販賣第一級毒品海洛因（下稱海洛因）之概括犯意聯絡，
以彰化縣永靖鄉光雲村光雲巷六十八弄二十一號住處作為交易毒
品場所，先於不詳時地向不詳姓名之成年男子販入海洛因後，利
用上址住處大門鐵門下方預留之孔洞，由購毒者至該址先敲鐵門
示意，再將購毒金額由孔洞遞入，被告及詹明哲則透過設置於屋
外三支監視器，確認購毒者身分及購毒金額無誤後，始將毒品自
前開孔洞遞出，以此方式連續販賣海洛因予下列之人：(1)張明益
於民國九十三年九月某日以新台幣（下同）一千元向被告父子購
得海洛因一包，另於同年十月二十六日以二千元購得海洛因一包
；(2)蕭朝信於同年十一月九日，以一千元購得海洛因一包；(3)王
慧婷分別於同年十一月間某日及同月九日，各以一千元購得海洛
因各一包。嗣因張明益施用毒品為警查獲，供述毒品之來源，因
而循線查知上情。爰撤銷第一審之不當判決，改判仍論處被告共
同連續販賣第一級毒品罪刑。固非無見。惟查：（一）毒品危害
防制條例第四條第一項之販賣第一級毒品罪，以行為人有營利之
目的，而販入或賣出第一級毒品或二者兼而有之之犯行者為其構
成要件，故行為人有無此項犯罪之目的條件，自應於事實欄內為
翔實之記載，然後於理由內說明其憑以認定之證據，始稱適法。
原判決論處被告販賣第一級毒品罪，雖於事實欄略載被告有販賣
毒品牟利之意思，但於理由欄內卻未說明其憑以認定之證據。究
竟被告於何時何地向何人販入海洛因多少？其轉賣予張明益、蕭
朝信及王慧婷後所得利益各若干﹖其買賣間有無差價利潤可圖？
此等攸關販賣第一級毒品罪行為人意圖營利之主觀要件，原判決
疏未於理由內論述其憑以認定之證據，已有判決理由欠備之違誤
。（二）有罪之判決書應記載事實，刑事訴訟法第三百零八條後
段定有明文，所謂事實不僅指犯罪之行為而言，即犯罪之時、日
、處所、動機、目的、手段、結果等與論罪科刑有關之事項，亦
應依法認定予以明確之記載。而共同正犯之成立，以有犯意之聯
絡與行為之分擔為要件，此項要件，除應於事實欄內詳加記載外
，並應於理由內逐一說明其憑以認定之證據，方足資為論罪科刑
之根據。原判決事實認定：「甲○○與其子詹明哲共同基於意圖
販賣毒品海洛因以賺取差價牟利之概括犯意聯絡，以渠等位於彰
化縣永靖鄉光雲村光雲巷六十八弄二十一號之住處作為與購毒者
交易毒品之地點，先於不詳時地向姓名年籍不詳之成年男子購入
海洛因……」等語，然被告於何時何地，如何與其子詹明哲基於
共同之犯意聯絡，向不詳姓名之「成年男子」販入毒品幾次？數
量多少？是否均基於營利之意思而販入？其依據何在？原判決對
此等與論罪科刑有關之事項，並未於事實欄內詳加記載，並於理
由內逐一說明其憑以認定之證據，併有判決理由欠備之違誤。（
判決理由照敘第一審判決所引用之法務部調查局鑑定通知書日期
記載顯有錯誤，同嫌未洽）（三）毒品危害防制條例第四條第一
項規定：販賣第一級毒品者，處死刑或無期徒刑；處無期徒刑者
，得併科新台幣一千萬元以下罰金。而依刑法第六十四條第一項
及六十五條第一項之規定，死刑、無期徒刑不得加重。原判決認
定上訴人為累犯，但死刑、無期徒刑部分之法定本刑依法不得加
重，僅罰金刑可以加重其利。原判決理由三敘明被告受有期徒刑
執行完畢後，五年以內再犯有期徒刑以上之罪，為累犯，依法加
重其刑，並未排除死刑、無期徒刑部分之法定本刑不得加重之規
定，併有判決適用法則不當之疏誤。檢察官及被告上訴意旨分別
指摘原判決違法，尚非全無理由，應認原判決有發回更審之原因
。
據上論結，應依刑事訴訟法第三百九十七條、第四百零一條，判
決如主文。
中    華    民    國  九十五  年    二    月    九    日
                      最高法院刑事第二庭
                          審判長法官  紀  俊  乾
                                法官  黃  正  興
                                法官  陳  東  誥
                                法官  花  滿  堂
                                法官  陳  世  淙
      本件正本證明與原本無異
                                      書  記  官
中    華    民    國  九十五  年    二    月   十三   日
                                                      Ｔ


司法院資訊處製作；財團法人民間司法改革基金會備份。
